臺灣高雄地方法院民事判決　　　　　　　 99年度親字第145號
原　　　告　余政岳
法定代理人　林余明娥
訴訟代理人　林朋助律師
被　　　告　余宗榮
特別代理人　許美麗
上列當事人間請求確認親子關係不存在事件，於民國100年10月
12日言詞辯論終結，本院判決如下：
    主      文
確認被告余宗榮（男，民國○○年○○月○○日生，身分證字號: Ｚ000
000000號）與原告父親余清華之親子關係不存在。
訴訟費用由原告負擔。
    事實及理由
壹、程序方面：
    按對於無訴訟能力人為訴訟行為，因其無法定代理人或其法
    定代理人不能行代理權，恐致久延而受損害者，得聲請受訴
    法院之審判長，選任特別代理人，民事訴訟法第51條第1項
    定有明文。本件被告余宗榮係94年12月22日出生，尚未滿7
    歲，為無行為能力之人，即無訴訟能力之人。而原告對之提
    起本件訴訟，且被告之法定代理人即其母帝絲地巴西（DAIS
    Y.T.YU，菲律賓人），經通知卻未到庭，本院依職權查詢其
    前案紀錄及在監在押資料，其查詢結果，並無其任何前案記
    錄，現亦無在監在押紀錄，此有臺灣高雄地方法院全國一般
    前案記錄查詢表、臺灣高等法院被告前案記錄表、臺灣高等
    法院在監在押全國記錄表在卷可佐（見本院卷第59至62頁）
    ；又依職權向內政部入出國及移民署查詢其入出國日期紀錄
    ，其於86年10月9日入境後，復無出境資料，此有內政部入
    出國及移民署100年4月6日移署資處寰字第100004896 2號函
    及函附資料在卷可憑（見本院卷第65至66頁），足認被告之
    法定代理人帝絲地巴西目前行蹤不明而不能行使代理權，本
    院爰依聲請，選任實際照顧被告之許美麗為其特別代理人，
    代理被告為本件訴訟行為，以免久延訴訟而致原告受損害，
    合先敘明。
貳、實體方面：
一、原告起訴略以：
  (一)緣原告之父余清華，於民國83年11月16日與菲律賓國人即兩
    造之母帝絲地巴西結婚，婚後育有原告。惟兩造之母帝絲地
    巴西於民國86年間即無故離家出走，數年均未再回到余清華
    住處與余清華同居，直至89年6月19日原告父母方才辦理離
    婚登記。嗣後兩造之母帝絲地巴西在外與不詳之人交往，而
    於90年4月16日於高雄縣產下被告；因自被告出生日起，回
    溯302天之受胎期間，當時原告父母之婚姻關係尚未消滅，
    被告因而依法被推定為原告父母所生之子。然原告父母於86
    年間即已分居，不相往來，僅於89年辦理離婚登記時曾有短
    暫會晤，然當時既已要辦理離婚登記，自不可能又發生關係
    導致懷胎被告。由此足證被告與余清華之間並無親子關係存
    在。又余清華已於98年2月18日死亡，其法定繼承人則為原
    、被告等二人。原告之監護權則於99年4月19日經台灣屏東
    地方法院判決林余明娥監護，此有判決書足稽。
  (二)按「確認之訴非原告有即受確認判決之法律上利益者，不得
    提起。所謂即受確認判決之法律上利益，係指法律關係之存
    否不明確，原告主觀上認其在法律上之地位有不安之狀態存
    在，且此種不安之狀態，能以確認判決將之除去者而言，若
    縱經法院判決確認，亦不能除去其不安之狀態者，即難認有
    受確認判決之法律上利益。」最高法院52年台上字第1240號
    判例著有明文；又按「民事訴訟法第二百四十七條所謂即受
    確認判決之法律上利益，係指因法律關係之存否不明確，致
    原告在私法上之地位有受侵害之危險，而此項危險得以對於
    被告之確認判決除去之者而言，故確認法律關係成立或不成
    立之訴，苟具備前開要件，即得謂有即受確認判決之法律之
    利益，縱其所求確認者為他人間之法律關係，亦非不得提起
    。」最高法院42年台上字第1031號判例要旨亦有明文。被告
    在戶籍上登記為余清華所生之子，則該登記之真偽涉及戶籍
    法有關之行政登記事項有無錯誤之問題，被告與余清華間之
    親子關係存否即不明確，致原告與余清華間含繼承權在內之
    親子關係之法律上地位，有受侵害之危險，依前開說明，原
    告自有受確認判決之法律上利益，而有提起本件確認之訴之
    必要等語。並聲明：求為判決如主文第1項所示。
二、被告之特別代理人則以：被告之母帝絲地巴西不知去向，被
    告現由被告之特別代理人照顧，當初被告是由被告之特別代
    理人之母親照顧。被告應係被告特別代理人之弟許興助與被
    告母親所生，但未做親子鑑定，故不確定被告是否為被告特
    別代理人之弟許新助之兒子。願意配合作血緣鑑定等語。
三、本院判斷：
  (一)按確認法律關係之訴，非原告有即受確認判決之法律上利益
    者，不得提起之；確認證書真偽或為法律關係基礎事實存否
    之訴，亦同。前項確認法律關係基礎事實存否之訴，以原告
    不能提起他訴訟者為限，民事訴訟法第247條第1、2項定有
    明文。而所謂即受確認判決之法律上利益，係指因法律關係
    之存否不明確，致原告在私法上之地位有受侵害之危險，而
    此項危險得以對於被告之確認判決除去之者而言，故確認法
    律關係存否之訴，苟具備前開要件，即得謂有即受確認判決
    之法律上利益，最高法院42年度台上字第1031號判例意旨可
    供參照。查本件原告主張被告與原告父親余清華間並無親子
    血緣關係，然因被告受胎期間原告父母婚姻仍存續中，是原
    告父親余清華依法推定係被告之父親，然此導致兩造之身分
    不明確，而該不明確之親子關係，致原告在私法上之地位有
    受侵害之危險，而該危險得以確認判決除去之，又原告父親
    余清華業於98年2月18日過世，故原告起訴除去此不實之親
    子關係，應認本件有即受確認判決之法律上利益。
  (二)原告主張兩造之母於86年間離家出走，數年均未與原告之父
    余清華同居，直至89年6月19日原告父母方始辦理離婚登記
    ，嗣兩造之母在外與不詳之人交往，於90年4月16日產下被
    告，然回溯被告受胎期間，原告父母婚姻關係尚存續，故依
    法推定為原告父母之婚生子女，惟被告確非原告父親之親生
    子女，且原告父親余清華業於98年2月18日已過世之事實，
    業據其提出戶籍謄本、臺灣屏東地方法院99年度親字第2號
    民事判決影本等件為證。本院另命被告與疑似其生父之訴外
    人許興助至高雄長庚紀念醫院作親子鑑定，其覆函鑑定報告
    結果載稱：「結論：1.不能排除許興助與余宗榮之親子關係
    。2.親子關係指數（CPI)為：3240.47922；亦即許興助是余
    宗榮的親生父親這個可能性與任何臺灣地區漢人偶然具有是
    余宗榮的親生父親所必須具備的基因半型這一個可能性相比
    ，大約為：3240.47922倍。3.也就是說許興助與余宗榮之父
    子關係確定率為99.0000000％；因此許興助是余宗榮的親生
    父親，這個假設由此次測試上可以證實。」等語，此有長庚
    醫療財團法人高雄長庚紀念醫院100年8月1日（100）長庚院
    高字第A53925號函及函附資料在卷可憑（見本院卷第96至97
    頁）。由上開證據資料等內容以觀，被告既為訴外人許興助
    之子，堪信被告與原告父親余清華間確無真實血緣關係存在
    ，是原告前揭主張應與事實相符，堪予採信。
  (三)本件被告既非原告父親余清華之親生子，揆諸上開說明，原
    告據以請求確認被告與原告父親余清華間之親子關係不存在
    ，為有理由，應予准許。
  (四)另因敗訴人之行為，按當時之訴訟程度，為伸張或防衛權利
    所必要者，其所生之費用，法院得酌量情形，命勝訴之當事
    人負擔其全部或一部，民事訴訟法第81條第1項第2款定有明
    文。本院衡量本件訴訟程度、伸張或防衛權利之必要性、被
    告之情形，爰依上開規定而為訴訟費用負擔之諭知如主第二
    項所示。
四、訴訟費用負擔之依據：民事訴訟法第81條第1項第2 款。
中    華    民    國    100    年    10   月    28    日
                     家事法庭  法  官 劉建利
上為正本係照原本作成。
如對本判決上訴，須於判決送達後20日內向本院提出上訴狀。
中    華    民    國    100    年    10    月    28   日
                               書記官 張金蘭